臺灣臺北地方法院民事判決　　　　　　　　　　　　九十二年度訴字第二九一七號
　　原　　　告　台北國際商業銀行股份有限公司
　　法定代理人　己○○
　　訴訟代理人　甲○○
　　被　　　告　戊○
　　訴訟代理人　丁○○
　　被　　　告　丙○○
　　　　　　　　乙○○原名：.
右當事人間清償借款事件，本院於民國九十三年二月五日辯論終結，判決如左：
    主  文
壹、被告丙○○應給付原告下列金錢：
  (1)本金：新台幣壹佰壹拾肆萬捌仟捌佰玖拾伍元。
  (2)利息：自民國八十七年八月十三日起至清償日止，按年息百分之九點六五計算之
          利息。
  (3)違約金：自民國八十七年九月十四日起至清償日止，其逾期在六個月以內按右述
          利率百分之十；逾期在六個月以上者，就超過部份按右述利率百分之二十
          計算之違約金。
貳、被告丙○○、乙○○應連帶給付原告下列金錢：
  (1)本金：新台幣壹佰壹拾肆萬柒仟玖佰柒拾肆元。
  (2)利息：自民國八十七年八月十三日起至清償日止，按年息百分之九點七五計算之
    利息。
  (3)違約金：自民國八十七年九月十四日起至清償日止，其逾期在六個月以內按右述
          利率百分之十；逾期在六個月以上者，就超過部份按右述利率百分之二十
          計算之違約金。
、原告其餘之訴駁回。
肆、訴訟費用由被告丙○○、乙○○連帶負擔二分之一，餘由被告丙○○負擔。
伍、本判決第壹、貳項於原告均以新臺幣拾伍萬元或等值八十五年度中央政府重大
    交通建設公債甲類第六期債票，為被告供擔保後，得假執行。
陸、原告其餘假執行之聲請駁回。
    事  實
壹、原告方面：
（壹）聲明：（第六至七頁）
  一、被告第丙○○、戊○應連帶給付主文第一項所示金額。
  二、如主文第二項。
  三、訴訟費用由被告連帶負擔。
  四、願供擔保請准宣告假執行。
  訴訟標的：借款返還請求權、保證債務清償請求權（第七頁）
（貳）陳述：（一、二見起訴狀）
  一、緣被告丙○○邀同被告李文章、戊○為連帶保證人，向原告借款二筆共新台幣
      （以下同）肆佰玖拾捌佰萬元，其借款期間、利息、最後繳款日均如附表一所
      示。借款人應按月平均攤還本息，如未按期償還時，借款人即喪失期限之利益
      。雙方並約定。如未按期清償，逾期六個月以內應另按前開利率之一成計算違
      約金，逾期六個月以上者，應另按約定利率之二成計算加付違約金。並合意以
      鈞院為第一審管轄法院。
  二、嗣丙○○僅分別繳款至附表一所示最後繳款日，依上述約定顯已喪失期限利益
      ，經拍賣丙○○抵押物，取得分配款（含執行費）共計二百八十二萬二千二百
      元，原告遂依附表二之方式先行抵充，惟尚不足聲明第一、二項所示本金、利
      息及違約金。為此提本訴。（原告原名台北區中小企業銀行股份有限公司，現
      已更名為台北國際商業銀行股份有限公司。）
  三、保證人除在借據上簽名外，也會簽立放款「印鑑卡」交付原告核對。依該印鑑
      卡所示其上之簽名及印章均與借據上之簽名及印章相符。另被告乙○○亦於八
      十六年七月十六日在原告正義分行開立「活期儲蓄存款」之存款帳戶，有存款
      業務往來約定書及印鑑卡，可佐證借據簽名與印章為真正。（第三二頁）
  四、被告乙○○並未否認簽名真正，謹辯稱印章由其父親即被告丙○○保管，乙○
      ○仍應負保證責任。戊○雖辯稱未於借據之保證人欄位簽名，且印章亦非其常
      使用之印章。但是陳君八十四年七月十七日在印鑑卡及於借據上簽名，與九十
      二年七月四日書寫間隔達八年，自難期待二者筆跡完全相同，但目視判斷係同
      一人所書。何況常人擁有多枚印章，借據上印章未必係印鑑卡印章，不得以印
      鑑卡印章排斥借據等文件上印文之真實性。
（）證據：（摘要）
      提出(1)借據及約定書各一份。(2)放款繳息狀況查詢單二份。(3)分配表一份。(7)
      乙○○放款印鑑卡一份。(8)乙○○存款業務往來申請書一份影本、活期儲蓄存
      款印驗卡證反面影本一份。(9)戊○放款印鑑卡證一份。
      聲請調取戊○在土地銀行、中華郵政開戶資料與印鑑卡暨變更印鑑前之印文與
      簽名資料、三重市第二戶政事務所印鑑資料、勞工保險資料。並鑑定上述資料
      之簽名與印文。
貳、被告乙○○、戊○方面：（乙○○最後審理期日未出庭，以往辯論如下）
（壹）聲明：駁回原告之訴，訴訟費用由原告負擔。（第二二頁）
（貳）陳述：
  一、乙○○：
    　借據不是我簽名，印章平時都是我父親丙○○在保管使用，我有看過這印章，
      我父親現在行蹤不明。我以前名叫李文章（第二二頁）。原證七之印鑑卡簽名
      有點像是我簽的。原證八的印鑑卡跟申請書不太像是我簽名。但原證七、原證
      八的印章都是我爸爸在保管的。當初我爸爸以我名義開戶，到現在還是官司纏
      身。（第四六至四七頁）
  二、戊○：
    (1)原告文件上「戊○」簽名及印章都不是我的。我完全不知情（第二二、二七至
      二八頁）
    (2)我現年七十八歲，在七十年間有在土銀三重分行及郵局開戶，八十四年都以提
      款卡提款。八十四年時我受僱於丙○○作水泥工，是由七十三年到八十七年受
      僱於他（第四七至四八頁）。原告承辦人應出面說明對保經過。（第五二頁）
（）證據：（無）
、被告丙○○未於言詞辯論期日到場，亦未提出準備書狀作何聲明或陳述。
    理  由
一、本件被告丙○○、乙○○未於最後言詞辯論期日到場，核無民事訴訟法第三百八
    十六條各款所列情形，爰依原告之聲請，由其一造辯論而為判決。
二、原告主張丙○○借款，目前尚積欠附表一所示二筆借款金額，乙○○就附表一編
    號二債務保證一事，已據其提出與所述相符之借據及約定書各一份、放款繳息狀
    況查詢單一份、分配表一份、乙○○放款印鑑卡一份、乙○○存款業務往來申請
    書活期儲蓄存款印驗卡證反面影本各一份為證。乙○○表示印鑑卡簽名有些像自
    己的，不否認印文真實性，僅聲稱當時係丙○○所保管；自應認原告之主張為真
    正。
三、原告主張戊○係係附表一編號一借款之連帶保證人，固提出借據及約定書各一份
    、戊○放款印鑑卡一份為證。但戊○否認其上簽名與印文之真實性，原告亦無其
    他文件（例如：
    ，尚不能證明陳君係連帶保證人。經調取戊○在三重郵局印鑑卡與立帳申請書、
    土地銀行三重分行印鑑卡，併同原告所提出前述印鑑卡、借據送請法務部調查局
    鑑定；該局於九十二年十月三十一日以調科貳字第０九二００三七三二八０號函
    覆：上述三者印文不同，簽名部分需八十四年平日資料始可鑑定（見第八四頁）
    。再經調取戊○在三重市第二戶政事務所八十四年印鑑資料，亦與原告文件上印
    文不符（見第一一八頁）。是以，戊○在銀行、郵局、戶政機關資料既與
    本件借據、印鑑卡印文不符，即不能認為原告主張為真正。
四、原告依據借款返還請求權、保證債務清償請求權提起本訴，請求被告丙○○給付
    主文第一項所示本金、利息、違約金；請求丙○○、乙○○連帶給付主文第二項
    所示本金、利息、違約金，合於法律規定，應予准許。其餘請求為無理由，應予
    駁回。
五、原告陳明願供擔保以代釋明，聲請宣告假執行，經核其勝訴部份，合於法律規定
    ，爰酌定相當之擔保金額宣告之；其餘假執行之聲請，因該部份訴之駁回而失所
    依據，應予駁回。
六、因本案事證已臻明確，雙方其餘主張陳述及所提之證據，均毋庸再予審酌，附此
    說明。原告聲請再就銀行、郵局等資料鑑定筆跡一事，由於本院囑託法務部調查
    局鑑定時，該局已表示需要當年提款單、票據、書信、簽帳單等資料鑑定，在欠
    缺此等參考文件下，無須再以同一文件重複送請鑑定，併此說明。
七、綜上所論，原告之訴為一部有理由，一部無理由，依民事訴訟法第七十九條、第
    八十五條第二項、第三百八十五條第一項前段、第三百九十條第二項，判決如主
    文。（一、二審訴訟費用係指法院所收取費用與送達費用，並不包含律師費等費
    用。）
中      華      民      國    九十三    年      二      月     十二     日
                                    民事第二庭法官    吳燁山
右為正本係照原本作成。
如對本判決不服，應於送達後廿日內，向本院提出上訴狀（應按對方人數提出影本，
免附郵票）。並按民事訴訟法第七十七條之十六、之十三、台灣高等法院九十二年八
月六日（九二）院田文公字第０三０二八號函（逾十萬元之部分，均提高十分之一之
裁判費）繳納上訴費；計算公式可自司法院網站之「民事事件新制徵收費用標準」閱
覽、下載。
中      華      民      國    九十三    年      二      月     十二     日
                                            書記官    柯月英
